【裁判字號】    90,訴緝,24
【裁判日期】    901206
【裁判案由】    搶奪
【裁判全文】
臺灣嘉義地方法院刑事判決                            九十年度訴緝字第二四號
    公  訴  人  臺灣嘉義地方法院檢察署檢察官
    被      告  丙○○
右列被告因搶奪案件，經檢察官提起公訴（九十年度偵字第一四一一號），本院判決
如左：
    主  文
丙○○無罪。
    理  由
一、公訴意旨略以：被告丙○○曾意圖為自己不法之所有，基於各別之犯意，分別於
    八十九年十月五日二十二時許與八十九年十二月二十一日二十時許，在嘉義市○○街二十六號非常通訊行內與嘉義市○○街上，假藉購買ＮＯＫＩＡ廠牌手機乙
    支與出售四支八八五０手機為由，趁告訴人乙○○與甲○○不注意之際，先後搶
    奪告訴人乙○○與甲○○所有之ＮＯＫＩＡ廠牌手機乙支與新台幣四萬八仟元得
    逞，因認被告丙○○涉有搶奪罪嫌。
二、按犯罪事實應依證據認定之，無證據不得推定其犯罪事實；不能證明被告犯罪者
    ，應諭知無罪之判決，刑事訴訟法第一百五十四條、第三百零一條第一項分別定
    有明文。次按刑法第三百二十九條所謂之搶奪行為，係指乘人不及抗拒而為奪取
    者而言，因此搶奪行為之成立必須行為人乘他人之不備，猝然使用不法腕力，使
    被害人不及抗拒，而強行掠奪為必要（最高法院二十年非字第八四號判例意旨參
    照）。又按告訴人之指訴是以使被告受刑事不利之訴追為目的，故不得僅憑告訴
    人之指訴遽令被告入罪，最高法院三十年上字第八一六號判例及五十二年臺上字
    第一三００號判例意旨參照。再按認定不利於被告之事實，須依積極證據，苟積
    極證據不足為不利於被告事實之認定時，即應為有利於被告之認定，更不必有何
    有利之證據；認定犯罪事實所憑之證據，雖不以直接證據為限，間接證據亦包括
    在內，然而無論直接或間接證據，其為訴訟上之證明，須於通常一般之人均不致
    有所懷疑，而得確信為真實之程度者，始得據為有罪之認定，倘其證明尚未達於
    此一程度，而有合理性懷疑存在時，即不得遽為被告犯罪之認定（最高法院三十
    年上字第八一六號、七十六年台上字第四九八六號判例意旨參照），故刑事訴訟
    之被告基於刑事訴訟法第一百五十四條所揭證據裁判主義之精神，對於不利於己
    之事證，若已提出合乎生活經驗上之質疑，除非另有足可補強起訴事實之積極證
    據，否則，法院即應本於罪疑唯輕之法則，而為有利被告之認定。
三、本件公訴人認被告涉有搶奪犯行，無非係以告訴人乙○○、甲○○之指訴為依據
    ，訊據被告固坦承於上開時、地取走告訴人乙○○之八八五０手機及取走告訴人
    甲○○現款四萬八千元之事實，惟堅決否認有何搶奪犯行，並辯稱：其曾向告訴
    人乙○○表示所攜帶之金錢不夠，因此，電請其前妻梁佩娟騎機車前來搭載其出
    去領錢，但騎乘機車出去後，因未戴安全帽，為警舉發違規，而隔日又因毒品案
    件為警拘提，因此未與告訴人乙○○聯絡；另告訴人甲○○係與其一同向其綽號
    「阿達」之友人購買手機，現款四萬八千元係告訴人甲○○親自交付給其，其未
    搶奪等語。經查：
  （一）被告於八十九年十一月十一日凌晨自告訴人乙○○所經營之非常通訊行取走
        八八五０手機一支後，由其騎乘前妻梁佩娟騎至該通訊行之車號ＵＭＧ—七
        八一號機車，搭載其前妻梁佩娟在嘉義市○○路與新民路口，因未戴安全帽
        為警查獲之事實，業據被告供承在卷，並有交通部公路局嘉義區監理所函覆
        之交通違規記錄表一份、嘉義市警察局函覆之由警員王志宏、林志俊所製作
      之報告書一份、舉發違反道路交通安全事件通知書影本一份及嘉義市警察局
        保安隊勤務分配表影本一份在卷可查（見本院卷第四一至四二頁、第一０三
        至一０六頁），且告訴人乙○○曾於被告取走手機之後，立即報警，其報警
        之時間為八十九年十一月十一日凌晨一時許，有嘉義市警察局函覆之報案紀
        錄與報案三連單在卷可證（見本院卷第八八至九十頁）。因此，本件被告取
        走告訴人乙○○上開八八五０手機一支之時間，應係八十九年十一月十一日
        凌晨零時許，公訴人根據告訴人乙○○九十年二月十三日警訊筆錄之指訴，
        而認被告係於八十九年十月五日晚上十時許搶奪告訴人乙○○之八八五０手
        機一支，應屬有誤，此先予說明，
  （二）告訴人乙○○於警訊（九十年二月十三日）、偵查及本院審理時雖均指訴被
        告係搶奪其八八五０手機，惟告訴人乙○○於九十年二月十三日之警訊筆錄
        中係指稱：綽號「阿峰」之男子共三次至其通訊行內表示要購買八八五０手
        機，第三次至其店中時，被告趁其將八八五０手機由玻璃櫃拿出放在櫃臺之
        際，即徒手將其手中之手機搶走而往外逃逸，坐上同夥所騎之機車，揚長而
        去云云（見警卷第三頁背面）；於偵查中係指稱：被告至其店中裝成要購買
        八八五０手機，並試用該手機，又打電話叫人拿錢過來，不久就有一人騎機
        車過來，然後，被告就連同紙盒一起拿走，跳上機車便走，其追不上，立刻
        打一一０報案云云（見偵查卷第九頁）；而於本院審理時則又指稱：被告當
        天因錢不夠，向其借電話，要請朋友拿錢過來，當其朋友過來時其馬上將原
        本放置於手上之手機拿出去，並為對其說要出去領錢付款，事後亦未再與其
        聯絡云云（見本院卷第五二頁、第一一０頁），經互核後，告訴人乙○○所
        指訴之被告搶奪犯行，先後未盡一致，是否真實，並非無疑。而告訴人乙○○於八十九年十一月十一日報警後，於同年十一月十六日上午十一時五十分
        許，在嘉義市警察局第一分局竹圍派出所所作之被害人調查筆錄則指稱：被
        告於八十九年十一月十日晚上十一時許，在其所經營之非常通訊表示要購買
        八八五０手機，但身上未帶錢，並問其一支要多少錢，其告訴被告一支要一
        萬三千五百元，然後，被告便將手機拿著，並打電話叫被告太太梁佩娟騎另
        一部機車來，被告並告訴其現在馬上去領錢交給其，但被告並未回來，其始
        知受騙等語（見本院卷第六二頁背面），同時，告訴人於該次警訊中係要提
        出詐欺之告訴（見本院卷第六三頁），並非搶奪之告訴，且亦指稱：其與被
        告認識約二星期（見本院卷第六二頁背面），非毫不認識。因此，被告取得
        告訴人乙○○之上開八八五０手機是否確係被告施以不法腕力而搶奪取得，
        並非無疑，本院自難僅以告訴人乙○○有瑕疵之指訴，遽認被告涉有搶奪犯
        行。
  （三）告訴人甲○○於警訊時指稱：其在嘉義市○○路三四九號經營力宏通訊行，
        綽號「阿文」男子打電話進入店內告知其有三支八八五０手機要賣四萬八千
        元，於是其便駕車前去約定之嘉義市○○街看貨交易，當其到達約定之地點
        ，「阿文」男子便進入其所駕駛之車輛前座，向其詢問是否帶錢來，於是其
        便將現金四萬八千元，衝出車外往巷內逃逸，其來不及追云云（見警卷第五
        頁背面）；於偵查中則指稱：其不認識被告，係因同行告知其向被告買手機
        較為便宜，被告係打電話來說要賣四支手機，然後，被告約其見面，見面時
        ，其在車內，被告在車外，因之前其與被告便已談妥價金，八八五０手機每
        支八千元，其拿出錢後，未交付其手機便跑了，其開車追，但未追到云云（
        見偵查卷第十頁背面）；於本院審理時則指稱：係被告打電話告訴其有手機
        比市價便宜，每支手機賣其一萬二千元，四支共四萬八千元，並約在嘉市○○街與西門街口見面，見面後，被告在其車子前座車窗旁與其說話，被告說
        要先數錢數看看，其便將錢交給被告，被告拿到錢後便離開，事後未交付手
        機等語（見本院卷第四八頁），互核告訴人甲○○上開偵、審中之指訴，顯
        見其指訴被告如何對其行搶之情節，前後未盡一致。再者，告訴人甲○○亦
        自承係因其事先已與被告商妥交易價格，而被告復要求其先將現款交其核數
        金額是否相符，始將現款四萬八千元拿出並交至被告面前，由被告取走，被
        告有無數錢其不清楚，但被告有告訴其要去買包煙，不過，之後便未再回來
        等情（見本院卷第五十至五一頁），足見被告應無對告訴人甲○○施以不法
        脕力而搶奪其財物。另告訴人甲○○亦指稱：其於八十九年十二月二十一日
        晚上十時許遭被告搶奪上開現款後，並未報案處理，希望被告主動出面處理
        ，直至事隔二月有餘後，因警局人員前去詢問其有否被騙，始於九十年二月
        十三日前去嘉義縣警察局刑警隊製作筆錄等語（見本院卷第五十頁），顯見
        告訴人甲○○與被告熟識，否則，告訴人甲○○應無不報警，而待被告主動
        出面處理之理，故告訴人甲○○於警訊時及偵查中指稱：其不認識被告云云
        ，顯不可採。而告訴人甲○○既與被告認識，同時，其交付被告現款又係為
        支付手機交易金額，且其係因被告要求數一數現款金額是否相符，始將現款
        金額交至被告面前由被告取走，是綜合上情觀之，本院認被告應非對告訴人
        施以不法脕力而搶奪其財物，其行為與搶奪罪之構成要件尚屬有間。
四、綜上所述，本件公訴人據以認定被告搶奪犯行之告訴人乙○○、甲○○之指訴等
    積極證據，既有瑕疵，本院無法由其等所指訴之情節，確信被告搶奪告訴人乙○○、甲○○之上開手機及現款等財物。公訴人雖又以被告未給付金錢或出售物品
    時，告訴人乙○○與甲○○應無同意任由毫不相識之被告先行取走手機或現金，
    與交易常情不符為由，推論被告涉有搶奪犯行，然公訴人對於被告如何對告訴人
    乙○○、甲○○行搶之情節，並未加以說明，而被告非法取得告訴人乙○○、甲○○上開財物之犯意可能為竊盜、可能為詐欺，非僅搶奪一項而已，且被告與告
    訴人乙○○、甲○○亦非毫不相識，是本院無法由卷內間接證據推論被告確有公
    訴人所指之搶奪犯行。此外，本院復查無其他積極證據足資證明被告確有公訴人
    所指之搶奪犯行，揆諸前開說明，本件應屬不能證明被告犯罪，應依法諭知無罪
    之判決。據上論斷，應依刑事訴訟法第三百零一條第一項，判決如主文。
本案經檢察官朱介斌到庭執行職務
中    華    民    國      九十        年      十二      月        六    日
                          臺灣嘉義地方法院刑事第一庭
                              法  官  林坤志
右正本證明與原本無異。
如不服本判決，應於判決送達後十日內，向本院提出上訴狀。
中    華    民    國      九十        年     十二     月      六      日
                              書記官李子英


司法院資訊處製作；財團法人民間司法改革基金會備份。
